臺灣臺北地方法院民事判決　　　　　　　93年度訴字第2025號
原　　　告　太平洋房屋仲介股份有限公司
法定代理人　戊○○
訴訟代理人　丁○○
　　　　　　甲○○
被　　　告　丙○○
訴訟代理人　乙○○
上列當事人間給付服務報酬事件，本院於民國93年12月21日言詞
辯論終結，判決如下：
    主  文
被告應給付原告新台幣壹拾捌萬元，及自民國93年5 月11日起至
清償日止，按年息百分之五計算之利息。
原告其餘之訴及假執行之聲請均駁回。
訴訟費用由被告負擔三分之一，餘由原告負擔。
本判決原告勝訴部分於原告以新台幣陸萬元供擔保後，得假執行
；但被告如於假執行程序實施前，以新台幣壹拾捌萬元預供擔保
後，得免假執行。
    事實及理由
一、原告聲明：(1)被告應給付原告新台幣657,200 元，及自起訴
    狀繕本送達翌日起至清償日止，按年息百分之五計算之利息
    。(2)願供擔保請准宣告假執行。並陳述：
  (1)被告於民國93年1 月4 日與原告簽訂專任委託契約，委託銷
    售門牌號碼台北市大安區○○○路○ 段192 號11樓之5 房地
    ，委託期限至同年3 月4 日止，委託銷售價格為18,400,000
    元，委託期限內原告媒介第三人林富慧出價16,430,000元買
    受，經被告同意後於同年2 月23日簽訂不動產買賣契約書，
    該買賣案件已於同年3 月10日完成所有權移轉登記及交屋手
    續。
  (2)依前揭專任委託契約書第11條第1 項之約定，被告應支付依
    買賣成交價格之百分之4 之服務報酬，總計657,200 元，詎
    被告竟拒絕履行，雖經原告催討均未獲置理。
二、被告聲明：(1)原告之訴及假執行之聲請均駁回。(2)如受不利
    判決，願供擔保請准宣告免假執行。並陳述：
  (1)被告於93年1 月4 日與原告專任委託契書，第2 條載明委託
    銷售之價格為18,400,000元，始約定服務報酬為百分之4 ，
    雙方為求順利出售該不動產，另於同日簽定契約內容變更同
    意書，載明「委託總價17,000,000元」及「備註：同意以上
    最低價格售出，但以上價格僅支付太平洋房屋百分之2 服務
    費」，又雙方言明倘買方之出價低於17,000,000元時，則除
    須另經被告同意才得出售上開不動產外，且原告僅得向買方
    而不得再向賣方收取任何服務報酬。
  (2)原告所屬人員何俊彥明知上情，為求賺取不法服務報酬，竟
    於93年2 月中旬向被告佯稱「買方僅願出價16,200,000元」
    ，被告信以為真，同意以16,200,000元出售，詎93年2 月23
    日被告與詮安股份有限公司（下稱詮安公司）簽訂買賣契約
    書時，才驚知買受人願意以16,600,000元價格買受，而非原
    告所稱之16,200,0 00 元，且先前已向原告給付訂金170,00
    0 元，且原告欲將買賣雙方皆不知情之中間價差400,000 元
    充作服務費。被告當場表示抗議，原告亦自知理虧，何俊彥
    苦苦哀求，故被告及詮安公司同意以16,430,000元作為上開
    不動產之買賣成交價格，且以詮安公司給付予原告之訂金17
    0,000 元充作服務報酬。上開不動產即完成所有權移轉登記
    及交屋手續。即買、賣方及居間仲介人於93年2 月23日簽訂
    不動產買賣契約時，即已同意以買方即詮安公司先前給付之
    訂金170,000 元做為服務報酬，原告應不得再向被告要求任
    何費用。
三、兩造不爭執之點：
    原告主張其於93年1 月4 日與被告簽訂專任委託契約，銷售
    被告之訴訟代理人乙○○所有之門牌號碼台北市大安區○○
    ○路○ 段192 號11樓之5 房地，委託期限至同年3 月4 日止
    ，委託銷售價格為18,400,000元，委託期限內原告媒介林富
    慧代理買受人詮安公司以16,430,000元買受，經被告及房屋
    所有權人乙○○同意後，於同年2 月23日簽訂不動產買賣契
    約書，該買賣標的已於同年3 月10日完成所有權移轉登記及
    交屋手續，有專任委託契書附卷可參（見本院卷第7 頁至第
    12頁），可信為真實。
四、兩造之爭執點：
    系爭專任委託契約書內，原告對於委託人即被告可請求多少
    服務報酬？
五、得心證之理由：
  (1)被告抗辯其於93年1 月4 日簽訂專任委託契書，第2 條載明
    委託銷售之價格為18,400,000元，約定服務報酬為百分之4
    ，惟雙方另於同日簽定契約內容變更同意書，載明「委託總
    價17,000,000元」及「備註：同意以上最低價格售出，但以
    上價格僅支付太平洋房屋百分之2 服務費」等語，業據被告
    提出「契約內容變更合意書」為證（見本院卷第20頁），則
    雙方對於委託出售之價格已降為17,000,000元，而服務費用
    降為百分之2 ，原告主張服務費用仍以百分之4 計算云云，
    難信為真實。
  (2)證人何俊彥（即原告承辦本案之人員）證稱：「（知否本件
    系爭房屋與原告公司訂立銷售契約、出售、簽訂買賣契約書
    情形？）簽訂買賣契約書時我本人有在場，在場的人員有丙
    ○○、乙○○、我及我同事張馥霜、代書黃錦緣、店長孔繁
    堂、林富慧（詮安公司代表），系爭房屋以16,430,000元賣
    出，當初是買方支付170,000 元佣金，賣方支付230,000 元
    佣金，買方的170,000 元有給付，而賣方的230,000 元並沒
    有給付，當時是約定簽約完之後的第2 天要給付，但當時因
    為丙○○對於賣價有爭議，希望佣金能夠少50,000元，當場
    我們並沒有同意，後來丙○○佣金要等我們與公司協調好之
    後他才要支付，後來公司同意支付180,000 元就好，我本人
    有轉知丙○○，丙○○本人有同意，但他說他要出國，之後
    就沒有聯絡到人，180,000 元也沒有支付」等語（見本院卷
    第49頁），由證人何俊彥之證言，簽訂買賣契約當日原告、
    被告就佣金以180,000 元支付乙節，明顯已意思表示合致，
    換言之，於93年2 月23日簽訂不動產買賣契約書時，雙方對
    於服務費由約定買賣價款之百分之2 ，又變更為180,000 元
    。
  (3)另證人孔繁堂（原告所屬店長）亦證稱：「簽約總價是16,4
    30,000元，買方是要給付佣金170,000 元，賣方要給付佣金
    230,000 元，賣方在簽約的同時（在我們公司的簽約室內）
    並沒有談到，後來我才知道，賣方郭先生和我們的業務員有
    在簽約室外談到佣金要再少50,000元，後來依照我們公司催
    討多次沒有效果之後，有同意如果減少50,000元的話，公司
    也是可以接受，後來丙○○一直沒有支付」（見本院卷第51
    頁），亦同樣證述當日被告同意佣金230,000 元後，再要求
    減少50,000元，原告於多次催討無效果後，終同意減少50,0
    00元，故兩造間就服務費已同意以180,000 元給付，足信為
    真實。又證人黃錦緣（承辦本案房地移轉之代書）則證稱已
    不記得雙方佣金要多少金額等語（見本院卷第50頁），其證
    言對本案待證事實並無助益，併予敘明。
  (4)按「當事人主張有利於己之事實者，就其事實有舉證之責任
    。但法律別有規定，或依其情形顯失公平者，不在此限」民
    事訴訟法第277 條定有明文。本件被告另抗辯：倘買方之
    出價低於17,000,000元時，除須經被告同意始得出售上開不
    動產外，且原告僅得向買方收取服務報酬。買、賣方及居
    間仲介人於93年2 月23日簽訂不動產買賣契約時，同意以詮
    安公司先前給付之訂金170,000 元做為服務報酬，原告不得
    再向被告要求費用云云，此為有利於被告之事實，應由被告
    負舉證責任。惟此部分除被告單方陳述之外，並無其他積極
    證據可資佐證，難認被告之抗辯為真實，何況一般房屋仲介
    業者，對於成交之物件，會對買、賣雙方分別酌收一定比例
    之金額，作為服務報酬，甚少僅對買方或賣方，單方收取服
    務報酬，此點恐不符合仲介業商業習慣，被告執此辯解，即
    需要提供積極證據以資證明。惟被告並無法證明之，此項辯
    解，難予採信。
六、綜上所述，本件兩造就仲介服務費用已達成180,000 元合致
    ，被告即負有給付180,000 元服務費予原告之義務，原告本
    於專任委託契約之約定，請求被告給付180,000 元服務費及
    自起訴狀繕本送達翌日起（即93年5 月11日）至清償日止，
    按年息百分之五計算之利息，為有理由，應予准許，其逾此
    部分之請求，為無理由，應予駁回。
七、假執行及免假執行之宣告：
    兩造陳明願供擔保，聲請宣告假執行及免假執行，就原告勝
    訴部分核無不合，爰分別酌定相當擔保金額准許之。至原告
    敗訴部分，其訴既經駁回，假執行之聲請亦失所附麗，應一
    併駁回之。
八、因本案事證已臻明確，兩造其餘主張陳述及所提之證據，均
    毋庸再予審酌，附此敘明。
九、訴訟費用負擔之依據：民事訴訟法第79條。
中　　華　　民　　國　　94　　年　　1 　　月　　21   日
                  民事第一庭    法　官　呂淑玲
以上正本係照原本作成
如對本判決上訴，須於判決送達後20日內向本院提出上訴狀
中　　華　　民　　國　　94　　年　　1 　　月　　21　　日
                    　　　　　　書記官　方美雲
附錄民事訴訟法第392條
法院得宣告非經原告預供擔保，不得為假執行。
法院得依聲請或依職權，宣告被告預供擔保，或將請求標的物提
存而免為假執行。
依前項規定預供擔保或提存而免為假執行，應於執行標的物拍定
、變賣或物之交付前為之。
